臺灣高等法院刑事判決
111年度上易字第959號
上  訴  人  
即  被  告  鄭丞軒



上列上訴人即被告因竊盜等案件，不服臺灣桃園地方法院110年
度易字第800號，中華民國111年4月26日第一審判決（起訴案號
：臺灣桃園地方檢察署110年度偵字第5910號），提起上訴，本
院判決如下：
    主    文
原判決關於其附表二編號2至4所示之罪，暨有期徒刑定應執行刑
部分，均撤銷。
鄭丞軒犯如附表二編號2至4所示之罪，各處如附表二編號2至4「
本院判決主文」欄所示之刑及沒收。
其他上訴駁回。
    犯罪事實
一、鄭丞軒基於行使偽造特種文書之犯意，於民國109年4月15日
    某時，在其位在新北市○○區○○街00號2樓之6住處內，利用白
    色噴漆及皮革英文、數字等文字及奇異筆等，將其所竊得之
    黃儀琳所有車牌號碼000-000號普通重型機車（所涉竊盜犯
    行，業經臺灣新北地方法院論處罪刑確定在案）之車牌背面
    （原車牌號碼稱A面，背面稱B面），先以白色噴漆噴上後，
    再貼上皮革製造之字母及數字，並以奇異筆將其塗黑之方式
    ，偽造鄭丞軒名下已不堪使用重型機車原車牌號碼「J5K-56
    3」至B面後，將該偽造之B面車牌懸掛在其所竊得之上開機
    車上而行使之，足生損害於交通違規舉發及公路監理機關管
    理車籍之正確性。
二、鄭丞軒意圖為自己之不法所有，分別為下列犯行：
　㈠意圖為自己之不法所有，基於竊盜之犯意，於109年10月16日
    20時41分許，在位在桃園市○○區○○路000號之華泰名品城100
    8櫃（美津濃櫃位），乘該櫃店員蔡意玄不注意之際，徒手
    竊取由蔡意玄管理、持有之外套、上衣〔價值新臺幣（下同
    ）1,280元〕及短褲各1件（外套及短褲已發還），得手後隨
    即離去。
　㈡意圖為自己之不法所有，基於竊盜之犯意，於109年12月26日
    12時4分許（起訴書誤載為109年12月16日下午10時許，應予
    更正)，在前開華泰名品城200櫃（GUESS櫃位），乘該櫃店
    員馬柔柔不注意之際，徒手竊取由馬柔柔管理、持有之托特
    包1只（已發還），得手後隨即離去。
　㈢意圖為自己之不法所有，基於竊盜之犯意，於109年12月27日
    16時34分許，在前開華泰名品城308櫃（DUNHILL櫃位），乘
    該櫃店經理林怡嬋不注意之際，徒手竊取由林怡嬋管理、持
    有之斜背包1只（價值19,665元），得手後隨即離去。
　㈣意圖為自己之不法所有，基於竊盜之犯意，於109年12月28日
    18時30分許，在前開華泰名品城162櫃（PUMA櫃位），乘該
    櫃店員鄒育憲不注意之際，徒手竊取由鄒育憲管理、持有之
    背包1只，得手後藏匿在其外套內。嗣鄭丞軒欲離去現場時
    ，因警報器響起，經店員鄒育憲察看後發覺上情，鄒育憲遂
    當場歸還上開背包。
三、案經馬柔柔、林怡嬋訴由桃園市政府警察局中壢分局（下稱
    中壢分局）報告臺灣桃園地方檢察署檢察官偵查後起訴。
    理    由
壹、審理範圍：
　　原審判決後，上訴人即被告鄭丞軒（下稱被告）對原判決關
    於其有罪部分均聲明不服，並於法定期間提起該部分上訴，
    檢察官對於原判決關於被告免訴部分並未提起上訴，故本件
    審理範圍，僅限於原判決關於被告有罪部分，合先敘明。
貳、證據能力部分：
一、關於被告警詢及偵查中自白之任意性部分：
  ㈠按被告之自白，非出於強暴、脅迫、利誘、詐欺、疲勞訊問
    、違法羈押或其他不正之方法，且與事實相符者，得為證據
    ，刑事訴訟法第156條第1項定有明文。次所謂非任意性之自
    白，係指實施刑事訴訟之公務員以強暴、脅迫、詐欺、利誘
    、疲勞訊問、違法羈押或其他不正方法取得之自白而言，而
    此等不正方法必須所實施之方法對於被告或共同被告足以產
    生自由意志之壓制而造成違反意願之效果者，始足當之（最
    高法院99年度台上字第2210號判決意旨參照）。且非任意性
    之自白，除其自白必須係以不正方法取得者外，尤須該自白
    與不正方法間具有因果關係，該自白始應加以排除。至有無
    因果關係存在之判定，應依個案情節，綜合訊問及受訊問之
    各方相關狀況，如訊問之時間、場所、環境、氣氛，犯罪嫌
    疑人或被告之年齡、地位、職業、教育程度，健康狀態、精
    神狀況，實施訊問之人數、語言、態度等一切情形為具體評
    價；尤其不正方法是否足以延續至後來未受不正方法所為之
    自白，更應深入探究該次不正方法與嗣後之自白間之相關聯
    因素，包括訊問時間是否接近、地點及實施之人是否相同、
    受訊問人自白時之態度是否自然、陳述是否流暢等等，以定
    其因果關係之存否。被告先前所受不正之方法，其精神上受
    壓迫所為非任意性之自白，原則上應僅影響到被告在該次訊
    問所為自白之任意性。被告嗣後之自白，是否非屬任意性，
    端視該自白是否出於自由意志之發動而定，與其先前曾否受
    不正之方法而為自白，並無必然之關聯。是被告先前所受不
    正之方法，是否已延伸至嗣後應訊時所為之自白，應依證據
    認定之，不能主觀臆測被告嗣後應訊時仍持續受到強制，逕
    認其後之自白非出於任意性（最高法院96年度台上字第3479
    號判決意旨參照）。復按被告之自白，非出於強暴、脅迫、
    利誘、詐欺、疲勞訊問、違法羈押或其他不正之方法，且與
    事實相符者，得為證據，刑事訴訟法第156條第1項定有明文
    ，復為確保此意旨之具體實現，另於同條第3項前段規定：
    被告陳述其自白係出於不正之方法者，應先於其他事證而為
    調查。然則非謂被告可以無所顧忌、任意爭辯。易言之，受
    訊問之被告究竟出於何種原因坦承犯行，不一而足，或係遭
    訊問者以不正方式對待始承認，或未遭不正方式對待，而係
    考量是否能獲輕判或免遭羈押，或出於自責悔悟者，或有蓄
    意頂替或別有企圖，此為受訊問者主觀考慮是否認罪所參酌
    之因素，此種內在想法難顯露於外而為旁人所知悉。因之，
    只要訊問者於訊問之際，能恪遵法律規定，嚴守程序正義，
    客觀上無任何逼迫或其他不正方法，縱使被告基於某種因素
    而坦承犯行，要不能因此即認被告自白欠缺任意性。被告之
    自白茍係出於任意性，並與事實相符者，依刑事訴訟法第15
    6條第1項規定，即得為證據（最高法院106年度台上字第408
    5號判決意旨參照）。
　㈡被告於本院審理中主張其於警詢及偵查時之自白均非出於任
    意性，並稱：伊於警詢時被上手銬、腳銬，被中壢分局青埔
    派出所副所長李文雄刑求，伊認為警察跟檢察官是官官相護
    ，伊於警詢及偵查中自白不可作為證據等語。經查：
　　⒈被告於警詢時之供述部分：
　　  查證人即中壢分局青埔派出所副所長李文雄於本院審理中
      證稱：110年1月3日下午6時許，為防止被告脫逃，有對被
      告上戒具，有時候會疏忽了，可能會銬得緊一點點等語（
      見本院卷第174至175、177頁）；又中壢分局就被告陳指
      中壢分局青埔派出所員警偵辦刑案戒護過程過當一事函覆
      被告稱：「……經查本分局員警於偵辦刑案戒護過程疑有過
      當，本分局業已檢討改進，並責請青埔派出所所長加強教
      育同仁戒護行為不可過當……」等語，亦有中壢分局110年1
      月26日中警分督字第1100007039號函1紙附卷可參；另原
      審就被告所稱其遭行求一事函詢中壢分局，中壢分局回覆
      稱：「係為落實人犯戒護安全依警察人員使用腳銬規範致
      鄭嫌認有過當，已責相關單位檢討改進，本案鄭嫌稱感疼
      痛而未致傷，並無刑求情事」，而該函所檢附之督察組11
      0年1月20日簽呈記載：「調查結論：㈠李員（即副所長李
      文雄）雖稱為防止人犯脫逃情事，故在手銬跟腳銬中間多
      加一條腳銬，然當時有以手銬將鄭民雙手後銬及雙腳戴上
      腳銬，應足以達到防止脫逃效果，後以腳踩踏腳銬，實屬
      過當行為。㈡鄭民陳指李員借踩踏腳銬造成疼痛，然經詢
      鄭民稱未造成明顯外傷，鄭民認此舉係欲藉此迫使渠配合
      辦案，純屬個人臆測……」，另所附電話訪談紀錄則記載：
      「督：副所長為何要用腳踩踏腳銬？有何用意？鄭：因為
      要我配合辦案。督：你有無受傷？鄭：我覺得神經受損，
      之後會開驗傷單，這個我會另外處理」等情，有中壢分局
      110年10月20日中警分督字第1100071464號函及其檢附督
      察組110年1月20日簽呈、電話訪談紀錄1份在卷可查（見
      原審卷第41、43至44、49頁），則員警於戒護被告過程中
      ，以手銬將被告雙手後銬及雙腳戴上腳銬，即已足以達到
      防止脫逃效果，然之後竟以腳踩踏腳銬，實屬過當行為，
      員警該等行為確有可能對被告產生自由意志之壓制，而造
      成違反意願之效果，則被告於警詢時所述縱令屬實，因有
      違反任意性之情形，自無證據能力。
　　⒉被告於偵查中自白之部分：
　　　被告於本院準備程序中供稱：伊認為警察跟檢察官是官官
      相護，所以伊在檢察官那邊都承認，也不想跟檢察官講太
      多，伊在偵查中檢察官訊問時是照伊的意思講的，伊故意
      做不實的陳述，全部承認有罪等語明確（見本院卷第104
      至105頁），顯見被告於偵查中所為不利於己之供述，係
      出於其自由意志所為，並未受到員警前開戒護過當行為之
      影響至為灼。是被告主張其於偵查中之自白非出於任意性
      ，不可作為證據云云，尚難憑採。
二、次按被告以外之人於審判外之言詞或書面陳述，除法律有規
    定者外，不得作為證據，刑事訴訟法第159條第1項定有明文
    。因此，被告以外之人於審判中之言詞或書面陳述，即無上
    開刑事訴訟法第159條第1項傳聞證據規定之適用，此觀同法
    第159條之1第1項規定「被告以外之人於審判外向法官所為
    之陳述，得為證據」自明。查證人即告訴人馬柔柔、林怡嬋
    、證人蔡意玄、陳衍方、吳亞凌於原審審理中所為之證述（
    見原審卷第98至117頁），屬被告以外之人於審判中之言詞
    陳述，並非上開刑事訴訟法第159條第1項規定之傳聞證據，
    自無同條規定之適用。且上開證人即告訴人馬柔柔、林怡嬋
    、證人蔡意玄、陳衍方、吳亞凌之言詞陳述，業經本院依法
    調查（見本院卷第102至103頁），自得作為認定被告犯罪事
    實之證據。是被告主張證人即告訴人馬柔柔、林怡嬋、證人
    蔡意玄、陳衍方、吳亞凌於原審審理中所為之證述無證據能
    力云云，顯不可採。
三、復按被告以外之人於審判外之言詞或書面陳述，除法律有規
    定者外，不得做為證據。被告以外之人於檢察事務官、司法
    警察官或司法警察調查中所為之陳述，與審判中不符時，其
    先前之陳述具有較可信之特別情況，且為證明犯罪事實存否
    所必要者，得為證據，刑事訴訟法第159條第1項、第159條
    之2分別定有明文。所謂「與審判中不符」，係指該陳述之
    主要待證事實部分，前後之供述有所不符，導致應為相異之
    認定，包括先前之陳述詳盡，於後簡略，甚至改稱：忘記、
    不知道等語，或有正當理由而拒絕陳述（如經許可之拒絕證
    言），致實質內容已有不符者在內。所謂「可信」指其陳述
    與審判中之陳述為比較，就陳述時之外部狀況予以觀察，先
    前之陳述係在有其可信為真實之特別情況下所為者而言。所
    謂「必要性」要件，乃指就具體個案案情及相關證據予以判
    斷，其主要待證事實之存在或不存在，已無從再從同一供述
    者取得與先前相同之陳述內容，縱以其他證據替代，亦無由
    達到同一目的之情形。查證人即告訴人馬柔柔、林怡嬋、證
    人蔡意玄、鍾家伶、馬羽薇於警詢時所為之陳述，性質上屬
    被告以外之人於審判外所為之言詞陳述，且被告於本院準備
    程序期日中就上開證人即告訴人馬柔柔、林怡嬋、證人蔡意
    玄、鍾家伶、馬羽薇於警詢時所為之陳述證據能力表示爭執
    ，然證人即告訴人馬柔柔、林怡嬋、證人蔡意玄、鍾家伶、
    馬羽薇分別尚有於原審及本院審理中所為具有證據能力之證
    述可供做為證據；又其等於警詢時所為之陳述，與原審或本
    院審理中之證述相較，非屬除該項傳聞證述外，已無從再就
    同一供述取得與其審判外陳述之相同供述內容，倘以其他證
    據代替，亦無從達到同一目的之情形之「必要性」要件，是
    證人即告訴人馬柔柔、林怡嬋、證人蔡意玄、鍾家伶、馬羽
    薇於警詢時所為供述，對被告而言，即均無證據能力，尚不
    得作為被告有罪之依據。查證人彭俐宇於原審時所述，或係
    迴護或袒護被告，而出現與先前警詢時供述之內容、細節不
    盡相符之情形，惟其先前警詢時陳述較審理中證述情節詳盡
    、合理，顯見證人彭俐宇於警詢時之供述係出於其自由意志
    所為，本院審酌證人彭俐宇於警詢時所為陳述，係出於其自
    由意志，相較於原審時所述，距案發時間後未久，且就案發
    經過之記憶較為清晰，所受外力干涉較少，應具有較可信之
    特別情況，復為證明犯罪事實之存否所必要，應認有證據能
    力。
四、又按被告以外之人於審判外之陳述，雖不符刑事訴訟法第15
    9條之1至第159條之4之規定，然經當事人於審判程序同意作
    為證據，法院審酌該言詞陳述或書面陳述作成時之情況，認
    為適當者，亦得為證據；當事人、代理人或辯護人於法院調
    查證據時，知有刑事訴訟法第159條第1項不得為證據之情形
    ，而未於言詞辯論終結前聲明異議者，視為有前項之同意，
    刑事訴訟法第159條之5定有明文。查，本判決下列認定事實
    所引用之其餘被告以外之人於審判外所為之供述證據資料（
    包含人證與文書等證據），並無證據證明係公務員違背法定
    程序所取得；而檢察官及被告對本院準備程序及審判期日中
    提示之卷證，均同意或不爭執其等證據能力（見本院卷第10
    2至103、154頁），且迄至言詞辯論終結前亦未再聲明異議
    ，本案證據資料作成時之情況，核無違法取證或其他瑕疵，
    證明力亦無明顯過低之情形，認為以之作為證據為適當，依
    刑事訴訟法第159條之5規定，自均得作為證據。
五、至於非供述證據部分，檢察官及被告於本院準備程序及審判
    期日中均同意或不爭執其等證據能力（見本院卷第103至104
    、155至156頁），復均查無違反法定程序取得或其他不得作
    為證據之情形，且經本院於審理期日提示予檢察官及被告而
    為合法調查，應認均有證據能力。
六、被告另爭執證人鍾家伶於偵查中以被告身分所為供述、證人
    黃儀琳於警詢時供述之證據能力（見本院卷第102至103頁）
    ，惟因本院並未以之作為本案證明被告犯罪事實之證據，故
    不予論述其證據能力，附此說明。　　
參、實體部分：
一、認定犯罪事實所憑之證據及理由
    訊據被告固坦承有為犯罪事實一、二之㈣所示行使偽造特種
    文書及竊盜犯行，惟矢口否認有為犯罪事實二之㈠至㈢所示竊
    盜犯行，辯稱：伊忘記伊有無於前開時間，前往案發地點，
    檢察官就此部分的舉證不足，無法證明伊有去竊取云云。經
    查：
  ㈠犯罪事實一、二之㈣部分：
　  ⒈前開犯罪事實一、二之㈣所示事實，業據被告於偵查、原審
      及本院審理中均坦承不諱（見偵卷第279至280頁；原審卷
      第169至170頁；本院卷第101至102、105、157至158頁）
      ，核與證人鄒育憲於警詢及原審審理中證述情節相符（見
      偵卷第119至121頁；原審卷第117至121頁），並有車輛詳
      細資料報表、中壢分局扣押筆錄、中壢分局青埔派出所扣
      押物品目錄表、現場及扣案物照片、現場監視器錄影檔案
      畫面翻拍照片等件在卷可稽（見偵卷第89、163至171、17
      7至183、187、231至237頁），足認被告被告前開任意性
      自白核與事實相符，應堪採信。
　　⒉至公訴意旨雖認被告就犯罪事實二之㈣部分所為，亦涉有刑
      法第321條第1項第3款之攜帶兇器之加重條件。惟證人鄒
      育憲於原審審理中固證稱：被偷的黑色後背包有防盜扣，
      伊等有一條線，然後再連結那個扣子，伊從被告的購物袋
      翻出來的時候已經被剪掉了，用手拔完全拔不起來，伊當
      下沒有看到工具等語（見原審卷第119至120頁），且本案
      亦有折疊刀及油壓剪各1把扣案，有中壢分局扣押筆錄、
      中壢分局青埔派出所扣押物品目錄表及扣案物照片等件附
      卷可參（見偵卷第163至171、183頁）。然依證人鄒育憲
      前揭證述及前開中壢分局扣押筆錄、中壢分局青埔派出所
      扣押物品目錄表及扣案物照片，尚難逕認扣案之折疊刀及
      油壓剪為被告犯犯罪事實二之㈣所示犯行之犯罪工具，縱
      使證人鄒育憲前開證稱「防盜扣無法人為徒手拆除」等語
      為真，亦無法證明被告所使用之工具符合所謂「兇器」之
      構成要件，基於罪疑唯輕，自應為有利於被告之認定，認
      被告並未持兇器作為工具行竊，附此敘明。
  ㈡犯罪事實二之㈠部分：
　　⒈前開犯罪事實二之㈠所示事實，業據被告於偵查中坦承不諱
      （見偵卷第280頁），核與證人蔡意玄於原審審理中證述
      情節相符（見原審卷第105至109頁），並有同意搜索證明
      書、中壢分局搜索扣押筆錄及現場監視器錄影檔案畫面翻
      拍照片等件附卷可查（見偵卷第149、151至159、197至21
      9頁），足認被告被告前開任意性自白核與事實相符，應
      堪採信。
　　⒉被告雖以前開情詞置辯。惟被告於偵查中坦承有此部分竊
      盜犯行，已如前述，且其於原審準備程序中曾供稱：伊確
      實有到華泰名品城偷東西，但是檢察官沒有寫伊是偷什麼
      品牌的衣服等語明確（見審易卷第55頁）；復證人蔡意玄
      於原審審理中結證稱：伊在華泰名品城的櫃號1008、美津
      濃專櫃任職，伊等經由監視器的內容查證於109年10月16
      日下午8點41分左右，被偷了1件灰色外套、1件灰色上衣
      跟1件黑色短褲，監視器畫面裡的人就是現場這個人。後
      來警員有通知伊等去領贓物，鍾家伶回家尋找後交還之2
      件確定是伊等店內失竊的，是伊等的衣服，剩下沒歸還的
      是1件上衣，價值1,280元等語明確（見原審卷第105至107
      頁）；又證人即華泰名品城營運部幹部馬羽薇於本院審理
      中證稱：於109年11月22日商場內1008櫃位美津濃運動用
      品品牌發生失竊情形，伊等有進行內部調查，這部分伊等
      有看園區相關的監視器確認，有看到從他們店鋪拿走商品
      的人是從伊等店鋪的後場走出來的，也就是從b.club後門
      那邊，然後伊有去詢問該店鋪人員鍾家伶，她回覆說她跟
      這個人不熟，但是他們有約在園區，所以稍後要一起可能
      吃飯或是去其他地方，所以她帶他，也就是被告進入園區
      的後場等語（見本院卷第161至164頁）；酌以證人鍾家伶
      於本院審理中證稱：109年10月份時，伊在華泰名品城b.c
      lub櫃位工作，當時與被告是剛剛認識沒多久的朋友關係
      ，伊有跟被告說伊等員工動線都是走後門的，伊說伊的門
      號是934，一般來講的話，如果朋友來找也是走前面，伊
      沒有想到被告會走後門；伊於警詢時有說過錄影畫面裡那
      個人的影像就是被告；員警在伊住處搜出美津濃的灰色外
      套1件、深藍色的運動短褲是被告帶過來的等語（見本院
      卷第165至167、173頁），足認被告確有為犯罪事實二之㈠
      所示竊盜犯行無疑。是被告前開所辯，不足採信。
　㈢犯罪事實二之㈡部分：　　
　　⒈前開犯罪事實二之㈡所示事實，業據被告於偵查中坦承不諱
      （見偵卷第280頁），核與證人馬柔柔於原審審理中證述
      情節相符（見原審卷第110至114頁），並有同意搜索證明
      書、中壢分局搜索扣押筆錄及現場監視器錄影檔案畫面翻
      拍照片等件附卷可查（見偵卷第149、151至159、219至22
      5頁），足認被告被告前開任意性自白核與事實相符，應
      堪採信。
　　⒉被告雖以前開情詞置辯。惟被告於偵查中坦承有此部分竊
      盜犯行，已如前述；復證人馬柔柔於原審審理中證稱：伊
      在華泰名品城200櫃的Guess工作，於109年12月26日那一
      天好像是接近中午的時候，被告跟他女朋友在伊等櫃上，
      那個時候其實伊等現場已經很忙碌了，同事人手不足，他
      女朋友說要試穿1件長版很厚的外套，然後被告手上有拿
      伊等的托特包，說要到試衣間去試穿，同事引導到試衣間
      之後，他們2個進去同一間試衣間裡面，後來出來的時候
      ，他女朋友只歸還伊等外套，伊等就沒有看到包包，伊等
      在晚上整理檯面的時候，發現他女朋友試穿的那一件外套
      口袋裡面有被刻意破壞1個防盜扣，然後伊等去調監視器
      才發現到伊等的包包失竊。後來警察有歸還伊那個托特包
      等語明確（見原審卷第110至111頁）；又證人鍾家伶於本
      院審理中證稱：109年12月26日伊跟被告一起在華泰名品
      城逛街時，有進到GUESS的專櫃，並進到試衣間，但伊並
      沒有試穿衣服，當時是被告叫伊進去的，他就叫伊背對著
      ，也就是站著面向門口，他說妳不要問，伊就背對著，他
      就在那邊弄東西，伊沒有看到他在弄什麼，後面被告拿給
      我1件長大衣，伊才拿給店家的；伊有看到被告拿包包，
      但沒有看到他拿出店家，員警在伊住處搜出GUESS黑色手
      提包1個是被告帶過來的等語（見本院卷第165至170頁）
      ，足證被告確有為犯罪事實二之㈡所示竊盜犯行無訛，被
      告空言否認此部分犯行，實不足採。
　　⒊公訴意旨雖認被告此部分所為，亦涉有刑法第321條第1項
      第3款之攜帶兇器之加重條件。惟證人馬柔柔於原審審理
      時固證稱：外面裡面的防盜扣是1個塑膠防盜扣，它會連
      著很粗的線，你必須要扣進去，它才會完整的上好防盜，
      所以人為是沒辦法直接拆除的等語（見原審卷第113頁）
      ，且本案亦有折疊刀及油壓剪各1把扣案，已如前述，然
      依證人馬柔柔前揭證述及前開中壢分局扣押筆錄、中壢分
      局青埔派出所扣押物品目錄表及扣案物照片，尚難逕認扣
      案之折疊刀及油壓剪為被告犯犯罪事實二之㈡所示犯行之
      犯罪工具，縱使證人馬柔柔前開證稱「防盜扣無法人為徒
      手拆除」等語為真，亦無法證明被告所使用之工具符合所
      謂「兇器」之構成要件，基於罪疑唯輕，自應為有利於被
      告之認定，認被告並未持兇器作為工具行竊，附此說明。
　㈣犯罪事實二之㈢部分：　　
　　⒈前開犯罪事實二之㈢所示事實，業據被告於偵查中坦承不諱
      （見偵卷第280頁），核與證人林怡嬋於原審審理中證述
      情節相符（見原審卷第115至117頁），並有現場監視器錄
      影檔案畫面翻拍照片等件附卷可查（見偵卷第227至229頁
      ），足認被告被告前開任意性自白核與事實相符，應堪採
      信。
　　⒉被告雖以前開情詞置辯。惟被告於偵查中坦承有此部分竊
      盜犯行，已如前述；復證人林怡嬋於原審審理中證稱：伊
      在華泰名品城的308的DUNHILL工作，於109年12月27日當
      天伊等店門是緊閉的狀況，店上當時有3個工作人員，伊
      也在現場，當伊等客人人潮比較散去的時候，伊等就環繞
      現場一周，就看到伊等的陳列架那個地方就空了1個，伊
      等就馬上調監視錄影器，就有發現遺失了1個包，從監視
      錄影器知道，是一位男士，略胖，不是很高的人偷的等語
      （見原審卷第115至116頁）；又證人鍾家伶於本院審理中
      證稱：伊在警詢時有說，警察給伊看12月27日那天的監視
      錄影畫面，警察問伊說「這個錄影畫面裡面的人是不是被
      告？」伊說「是」，伊當時有講說那個人的影像就是被告
      ，這是對的，伊確認那個照片（即偵卷第65頁翻拍照片）
      裡面的人就是被告等語明確（見本院卷第173至174頁），
      堪認被告確有為犯罪事實二之㈢所示竊盜犯行無誤。是被
      告空言否認此部分竊盜犯行，亦不足採。 
　㈤綜上所述，本件事證明確，被告前開竊盜犯行均洵堪認定，
    應均予依法論科。
二、論罪：
　㈠按汽車牌照為公路監理機關發給，固具公文書之性質，惟依
    道路交通安全規則第8條之規定，汽車牌照僅為行車之許可
    憑證，自屬刑法第212條所列之特許證之一種。次按刑法上
    所謂變造文書，指無製作權者，不變更原有文書之本質，擅
    自就他人所製作之真正文書，加以改造而變更其內容而言；
    倘該文書之本質已有變更，或已具有創設性時，即屬偽造，
    而非變造（最高法院92年度台上字第6838號判決意旨參照）
    。又按刑法上之行使偽造（變造）特種文書罪，重在保護文
    書公共信用之利益，行為人須提出偽造（變造）之特種文書
    ，充作真正文書之用，從客觀上顯見其對內容有所主張，足
    以生損害於公眾或他人始足當之；若行為人僅係單純將該特
    種文書交付他人，並無主張文書內容之意，尚不能以行使偽
    造（變造）特種文書罪相繩，合先說明。經查，被告將其所
    竊得之車牌號碼000-000號普通重型機車之車牌，以前開犯
    罪事實一所示之方法，在上開車牌B面增加車牌號碼「J5K-5
    63」，並懸掛在原竊得之普通重型機車上，因被告無車牌製
    作權，其所為已更改既有車牌表彰車牌號碼之本質而具創設
    性，與單純塗改變更既有車牌上號碼之變造行為有別達前開
    ，而核屬前開所稱之「具有創設性」之偽造行為，而其將偽
    造後之車牌掛在竊得之普通重型機車上上路，顯係將此經偽
    造之文書，充作真正之文書，並對其內容有所主張，並足以
    生損害於監理機關對車輛號牌管理及警察機關對於交通稽查
    之正確性，當屬行使偽造特種文書無訛。是核被告就犯罪事
    實一所為，係犯刑法第216條、第212條之行使偽造特種文書
    罪；就犯罪事實二所為，均係犯刑法第320條第1項之竊盜罪
    。公訴意旨認被告就犯罪事實一所為，係犯刑法第216條、
    第212條之行使變造特種文書罪嫌，容有誤會，惟行使偽造
    特種文書與行使變造特種文書係屬同條項之罪，尚無變更起
    訴法條之問題；公訴意旨另認被告就犯罪事實二之㈡、㈣所為
    均係犯刑法第321條第1項第3款之攜帶兇器竊盜罪嫌，亦有
    誤會，惟起訴之社會基本事實同一，並經本院踐行告知罪名
    程序（見本院卷第99、146頁）後，予以檢察官及被告辯論
    ，業已保障被告之防禦權，爰依法變更起訴法條予以審理。
　㈡被告偽造特種文書後復持以行使，該偽造之低度行為應為行
    使之高度行為所吸收，不另論罪。
  ㈢被告所犯上開5罪，犯意各別，行為互殊，應予分論併罰。
三、刑之加重事由：
    依108年2月22日公布之司法院釋字第775號解釋文：「刑法
    第47條第1項規定：『受徒刑之執行完畢，或一部之執行而赦
    免後，5年以內故意再犯有期徒刑以上之罪者，為累犯，加
    重本刑至二分之一。』有關累犯加重本刑部分，不生違反憲
    法一行為不二罰原則之問題。惟其不分情節，基於累犯者有
    其特別惡性及對刑罰反應力薄弱等立法理由，一律加重最低
    本刑，於不符合刑法第59條所定要件之情形下，致生行為人
    所受之刑罰超過其所應負擔罪責之個案，其人身自由因此遭
    受過苛之侵害部分，對人民受憲法第8條保障之人身自由所
    為限制，不符憲法罪刑相當原則，牴觸憲法第23條比例原則
    。於此範圍內，有關機關應自本解釋公布之日起2年內，依
    本解釋意旨修正之。於修正前，為避免發生上述罪刑不相當
    之情形，法院就該個案應依本解釋意旨，裁量是否加重最低
    本刑。」是在該解釋文公布後，本院即應依此就個案裁量是
    否有依刑法第47條第1項規定加重最低本刑之必要。至如何
    能避免發生「罪刑不相當」之情形，自應審酌犯罪行為人之
    前、後案之犯罪類型、行為態樣是否相同或類似；前案執行
    完畢與後案發生之時間相距長短；前案是故意或過失所犯；
    前案執行是入監執行完畢，抑或易科罰金或易服社會勞動而
    視為執行完畢；前、後案對於他人生命、身體、財產等法益
    侵害情形如何等具體個案各種因素，再兼衡後案犯罪之動機
    、目的、計畫、犯罪行為人之年齡、性格、生長環境、學識
    、經歷、反省態度（即後案之行為內涵及罪責是否明顯偏低
    ）等情綜合判斷，以觀其有無特別惡性或對刑罰反應力薄弱
    而決定是否依累犯規定加重最低本刑（最高法院108年度台
    非字第176號判決意旨參照）。查被告前因犯竊盜罪，經臺
    灣臺北地方法院以107年度易字第952號判決分別判處有期徒
    刑2月、2月，應執行有期徒刑3月確定，於108年7月18日執
    行完畢，有本院被告前案紀錄表1份在卷可參，其於有期徒
    刑執行完畢5年內故意再犯本案行使偽造特種文書罪及竊盜
    罪，均符合刑法第47條第1項累犯之規定，本院審酌被告所
    犯之前案為竊盜罪，甫於108年7月18日執行完畢，理應生警
    惕作用，期待其返回社會後能因此自我控管，惟被告竟未生
    警惕，復故意再犯本件犯罪事實二所示竊盜犯行，足見前罪
    之徒刑執行成效不彰，被告對刑罰之反應力顯然薄弱，暨權
    衡各罪之法律目的、罪刑相當原則及相關刑事政策，並依司
    法院釋字第775號解釋意旨為整體評價裁量後，尚不生被告
    以累犯所處之刑罰超過其所應負擔罪責，人身自由因此遭受
    過苛侵害之情形，爰就被告犯罪事實二所犯，各依累犯規定
    加重其最低本刑；至於被告所犯犯罪事實一所示行使偽造特
    種文書罪，與前案之竊盜間不具有相同或類似之性質，亦非
    屬具有重大惡性特徵之犯罪類型，且審慎考量本案情節、被
    告之主觀惡性、危害程度及罪刑相當原則，爰就被告就犯罪
    事實一所犯，不依刑法第47條第1項規定加重其最低本刑。
四、撤銷改判之理由（即犯罪事實二之㈠至㈢所示犯行部分）：
　㈠原判決以被告犯竊盜犯行罪證明確，據以論罪科刑，固非無
    見。然被告於警詢時之供述，因有違反任意性之情形，並無
    證據能力，業經本院認定如前述，原審誤認被告於警詢時之
    供述有證據能力，並作為認定被告犯犯罪事實二之㈠至㈢所示
    犯行之證據，容有違誤。被告上訴空言否認此部分犯罪，雖
    均無理由，然原判決既有上開適用法律不當之處，即屬難以
    維持，自應由本院將原判決此部分暨有期徒刑定應執行刑部
    分均予以撤銷改判。
　㈡爰以行為人責任為基礎，審酌被告年輕壯年，非無謀生能力
    ，竟不思以正當途徑牟取所需，恣意竊取他人財物，造成他
    人財物之損失，顯無尊重他人財產權之觀念，所為影響社會
    治安，所為當予非難，犯後一再否認犯行，態度非佳，兼衡
    其犯罪之動機、目的、犯罪所生之危害、如附表一編號1、2
    「已發還物品」欄所示物品，業均已發還被害人，如附表一
    編號1、3所示「未發還物品及其價值」欄所示物品迄未未發
    還被害人，且被告亦未與被害人達成調解或賠償渠等損失，
    兼衡被告於本院審理時自承智識程度為高職畢業，及未婚、
    家中只有母親，原在臺大醫院醫療中心擔任委外清潔人員之
    家庭經濟生活狀況（見本院卷第159頁）等一切情形，分別
    量處如主文第2項所示之刑，並均諭知易科罰金之折算標準
    。
　㈢沒收部分：
    ⒈按犯罪所得，屬於犯罪行為人者，沒收之；於全部或一部
      不能沒收或不宜執行沒收時，追徵其價額；又犯罪所得已
      實際合法發還被害人者，不予宣告沒收或追徵，刑法第38
      條之1 第1項前段、第3項、第5項分別定有明文。
　　⒉查本案被告犯犯罪事實二之㈠至㈢所示普通竊盜罪之犯罪所
      得為如附表一編號1至3「遭竊物品」欄所示物品，業經本
      院認定如前，其中被告所竊得如附表一編號1、3所示「未
      發還物品及其價值」欄所示物品，均未扣案，應均依刑法
      第38條之1第1項前段、第3項規定分別宣告沒收，並均諭
      知於全部或一部不能沒收或不宜執行沒收時，追徵其價額
      。至於被告所竊得如附表一編號1、2「已發還物品」欄所
      示物品，於查獲後均已分別發還被害人，業據被害人蔡意
      玄、告訴人馬柔柔陳明在卷，爰均依刑法第38條之1第5項
      規定均不予宣告沒收或追徵。
五、上訴駁回之理由（即犯罪事實一、二之㈣所示犯行部分）：
  ㈠原審審理結果，認被告上開犯罪事實一、二之㈣所示行使偽造
    特種文書及竊盜等犯行事證明確，適用刑法第216條、第212
    條、第320條第1項、第47條第1項、第41條第1項前段、刑法
    施行法第1條之1第1項等規定，並審酌被告就犯罪事實一所
    為，係將所竊得之普通重型機車車牌背面偽造上開車牌號碼
    後，再懸掛於其所竊得之普通重型機車上，並騎乘該普通重
    型機車上路，足生損害於公路監理機關對於車輛使用牌照管
    理及警察機關對於交通稽查之正確性，所為應予非難；並審
    酌被告就犯罪事實二之㈣所為不思以正當手段獲取財物，欠
    缺尊重他人財產權之觀念，應予非難，並審酌被告就犯罪事
    實一、二之㈣坦承犯行，犯後態度良好，兼衡被告之犯罪之
    動機、目的、手段及所竊如附表一編號4「遭竊物品」欄所
    示背包1只及其價值，併考量被告如附表一編號4「已發還物
    品」欄所示之背包1只已發還被害人等情，暨其於警詢時自
    述無業、家庭經濟狀況勉持之生活狀況、高職畢業之智識程
    度（見偵卷第23頁）等一切情狀，分別量處拘役50日、有期
    徒刑3月，並均諭知易科罰金之折算標準；且就沒收部分說
    明：⒈附表一編號4「遭竊物品」欄所示之背包1只為被告本
    案犯罪事實二之㈣之犯罪所得，惟已實際合法發還被害人，
    不予宣告沒收或追徵；⒉被告就犯罪事實一所示行使偽造特
    種文書之犯行，係以白色噴漆噴上後，再貼上皮革製造之字
    母及數字，並以奇異筆將塗黑之方式將原「717-KRZ」車牌
    之B面偽造「J5K-563」號車牌，則白色噴漆、皮革、奇異筆
    等物則屬供被告為本案變造特種文書犯罪所用之物，均未扣
    案，然審酌此揭物品乃屬一般日常生活可見之物，對之諭知
    沒收就防止再犯之效果顯屬有限，難認具有刑法上之重要性
    ，縱予沒收，顯亦無助達成犯罪預防之目的，爰依刑法第38
    條之2第2項之規定，不予諭知沒收或追徵；另「J5K-563」
    車牌係於被害人黃儀琳所遭竊車牌號碼「717-KRZ」號普通
    重型機車之車牌B面另加偽造，實際上A、B面仍屬同一車牌
    ，而上開普通重型機車業經發還被害人黃儀琳，此有贓物認
    領保管單1份在卷可查（見偵卷第87頁），且原始車牌即A面
    之「717-KRZ」乃公路監理機關所核發，由車輛所有人所持
    有，並須於車輛報廢時繳回監理單位或予以註銷，是本案車
    牌並非被告所有之物，自無從為沒收或追徵之宣告等旨，經
    核其認事、用法並無違法或不當，量刑及沒收亦稱妥適，應
    予維持。
　㈡被告上訴意旨以其就犯罪事實一部分，業經他案於去年11月
    判決確定；且原審就犯罪事實一、二之㈣部分原審量刑過重
    ，請求從輕量刑云云。惟查：
　　⒈被告雖主張其犯罪事實一所示行使特種文書犯行部分，業
      經他案於去年11月判決確定云云。惟被告始終未說明其所
      指他案為何；又觀之本院被告前案紀錄表（見本院卷第39
      至75頁）所載，被告前未曾因偽造文書案件，經法院論處
      罪刑之紀錄。是被告此部分所辯，不足採信。
　　⒉按刑之量定，為求個案裁判之妥當性，法律賦予法院裁量
      之權，量刑輕重，屬為裁判之事實審法院得依職權自由裁
      量之事項，苟其量刑已以行為人之責任為基礎，並斟酌刑
      法第57條各款所列情狀，在法定刑度內，酌量科刑，如無
      偏執一端，致明顯失出失入情形，上級審法院即不得單就
      量刑部分遽指為不當或違法。查原審於量刑理由已詳為說
      明審酌前揭各項科刑情狀，就被告犯罪事實一、二之㈣所
      示犯行僅分別判處拘役50日、有期徒刑3月，均遠不及法
      定刑之中度，實屬從低度量刑。就刑罰裁量職權之行使，
      既未逾越法律所規定之範圍，亦無濫用權限之情形，難遽
      謂原判決之量刑有何不當，縱與被告主觀上之期待有所落
      差，仍難指其量刑有何不當或違法。是被告上訴請求從輕
      量刑云云，為無理由，應予駁回。
據上論斷，應依刑事訴訟法第368條、第369條第1項前段、第364
 條、第299條第1項前段、第300條，判決如主文。
本案經檢察官陳雅譽提起公訴，檢察官陳正芬到庭執行職務。
中　　華　　民　　國　　111 　年　　10　　月　　26　　日
                  刑事第二十三庭審判長法　官  許永煌
                                      法　官  黃美文
                                      法　官  雷淑雯
以上正本證明與原本無異。
不得上訴。
                                      書記官  林立柏
中　　華　　民　　國　　111 　年　　11　　月　　3 　　日
附錄：本案論罪科刑法條全文
中華民國刑法第320條
意圖為自己或第三人不法之所有，而竊取他人之動產者，為竊盜
罪，處5 年以下有期徒刑、拘役或50萬元以下罰金。
意圖為自己或第三人不法之利益，而竊佔他人之不動產者，依前
項之規定處斷。
前二項之未遂犯罰之。

中華民國刑法第212條
偽造、變造護照、旅券、免許證、特許證及關於品行、能力、服
務或其他相類之證書、介紹書，足以生損害於公眾或他人者，處
1年以下有期徒刑、拘役或9千元以下罰金。

中華民國刑法第216條
行使第210條至第215條之文書者，依偽造、變造文書或登載不實
事項或使登載不實事項之規定處斷。

附表一：
編號 犯罪事實 被害人 遭竊物品 已發還物品 未發還物品及其價值 （新臺幣) 1 犯罪事實二之㈠ 蔡意玄 外套、上衣、短褲各1件 外套、短褲各1件 上衣（1,280元） 2 犯罪事實二之㈡ 馬柔柔  托特包1只 托特包1只 無 3 犯罪事實二之㈢ 林怡嬋  斜背包1只 無 斜背包1只(19,665元) 4 犯罪事實二之㈣ 鄒育憲 背包1只 背包1只 無 

附表二：
編號 犯罪事實 本院主文欄 1 犯罪事實一 上訴駁回。 （原判決主文： 鄭丞軒犯行使偽造特種文書罪，處拘役伍拾日，如易科罰金，以新臺幣壹仟元折算壹日。） 2 犯罪事實二之㈠ 鄭丞軒犯竊盜罪，累犯，處有期徒刑伍月，如易科罰金，以新臺幣壹仟元折算壹日。未扣案犯罪所得上衣壹件沒收，於全部或一部不能沒收或不宜執行沒收時，追徵其價額。 3 犯罪事實二之㈡ 鄭丞軒犯竊盜罪，累犯，處有期徒刑肆月，如易科罰金，以新臺幣壹仟元折算壹日。 4 犯罪事實二之㈢ 鄭丞軒犯竊盜罪，累犯，處有期徒刑伍月，如易科罰金，以新臺幣壹仟元折算壹日。未扣案犯罪所得斜背包壹只沒收，於全部或一部不能沒收或不宜執行沒收時，追徵其價額。 5 犯罪事實二之㈣ 上訴駁回。 （原判決主文： 鄭丞軒犯犯竊盜罪，累犯，處有期徒刑參月，如易科罰金，以新臺幣壹仟元折算壹日。）